臺灣高雄地方法院刑事判決　　　　　　　　　　　　九十二年度交訴字第一四四號
　　公　訴　人　臺灣高雄地方法院檢察署檢察官
　　被　　　告　乙○○
　　選任辯護人　王世宗律師
右被告因業務過失致死案件，經檢察官提起公訴（九十二年度偵字第一一二八○號）
，本院判決如左：
    主  文
乙○○無罪。
    理  由
一、公訴意旨略以：被告乙○○係營業大貨車司機，為從事駕駛業務之人。於民國九
    十二年五月二十四日十三時三十分許，駕駛車牌號碼五Ｕ─九一○號營業大貨車
    ，沿高雄縣岡山鎮○○○路由北往南方向行駛，途經該路與岡燕路之交岔路口時
    ，原應注意車前狀況，並隨時採取必要之安全措施，且應注意遇交岔路口，須減
    速慢行，而依當時情形又無不能注意之情事，竟疏未注意，即貿然疾駛通過，適
    有杜家偉騎乘車牌號碼ＸＯＱ─八三○號機車，沿岡燕路由東往西方向行駛並行
    經該交岔路口，雙方在上開交岔路口發生擦撞，致杜家偉人車倒地後，受有顱內
    出血、頭骨破裂骨折等傷害，經送醫不治死亡，因認被告涉犯刑法第二百七十六
    條第二項之業務過失致死罪嫌等語。
二、按犯罪事實應依證據認定之，無證據不得認定其犯罪事實；不能證明被告犯罪者
    ，應諭知無罪之判決，刑事訴訟法第一百五十四條第二項、第三百零一條第一項
    分別定有明文。又刑事訴訟法上所謂認定犯罪事實之證據，係指足以認定被告確
    有犯罪行為之積極證據而言，該項證據自須適合於被告犯罪事實之認定，始得採
    為斷罪資料；且認定事實所憑之證據，其為訴訟上之證明，須達於通常一般人均
    不致有所懷疑，而得確信其為事實之程度者，始得採為有罪之認定，倘其證明尚
    未達到此一程度，而有合理之懷疑存在時，尚難為有罪之認定基礎（參照最高法
    院二十九年上字第三一○五號、四十年台上字第八六號判例）。再刑法上之過失
    犯，指在法律上有注意義務，事實上亦能注意，竟欠缺注意，致發生一定之結果
    ，此結果與其欠缺注意在客觀上有相當因果關係者，始足當之。如行為人並無注
    意義務或注意能力，或在客觀上非其所能注意，即難認有何過失可言。
三、公訴意旨認被告涉犯業務過失致人於死罪嫌，係以：(一)被告乙○○之自白；(二)證
    人丁○○之證言及職務報告；(三)告訴人甲○○之指訴；(四)道路交通事故調查報告
    表、現場圖、現場照片十五幀；(五)臺灣高雄地方法院檢察署之相驗屍體證明書、
    驗斷書等，為論罪之依據；訊據被告乙○○固不否認其於右揭時、地駕駛車牌號
    碼五Ｕ─九一○號營業大貨車與被害人杜家偉騎乘車牌號碼ＸＯＱ─八三○號機
    車擦撞，致被害人杜家偉人車倒地後，受有顱內出血、頭骨破裂骨折等傷害，經
    送醫不治死亡之事實，惟堅詞否認有何業務過失致死犯行，辯稱：伊當時行車方
    向燈號係綠燈，伊車通過路口，已超越中心線，而本件係被害人自行撞擊至伊車
    左後方，伊無法預見，並無過失等語。經查：
（一）被告乙○○駕駛車牌號碼五Ｕ─九一○號營業大貨車，沿高雄縣岡山鎮○○○
      路由北往南方向行駛，途經該路與岡燕路之交岔路口時，適有被害人杜家偉騎
      乘車牌號碼ＸＯＱ─八三○號機車，沿岡燕路由東往西方向行駛並行經該交岔
      路口，雙方發生擦撞，致被害人倒地後，受有顱內出血、頭骨破裂骨折等傷害
      ，經送醫後延至九十二年五月二十四日十四時五十分許不治死亡等情，業據被
      告所自承，復經臺灣高雄地方法院檢察署檢察官督同檢驗員相驗屬實，並製有
      相驗筆錄、相驗屍體證明書、驗斷書各一份在卷可憑，固堪認定。
（二）惟被告於偵查中辯稱：「我是綠燈直行，已經過了十字路口，是死者來撞我車
      子的左後方，不是車頭撞到他」、「我認為是對方的過失」等語，是被告於偵
      查中僅供述關於伊駕駛之大貨車確有與被害人機車發生擦撞之事實，並未自白
      有駕駛之過失而致人於死之犯行，公訴人認被告業已自白全部犯罪事實乙節，
      容有誤會。
（三）本件肇事路口係設有行車管制號誌，有道路交通事故調查報告表載明可稽，而
      被告辯稱：當時伊行車方向之號誌為綠燈等語，惟證人即當時到場處理本件交
      通事故之警員丁○○於偵查中及本院證稱：當時交通號誌正常運作，現場亦無
      任何目擊證人目賭誰闖紅燈等語，是因欠缺事證，本院無從認定本件車禍事故
      發生時，被告與被害人何者行車方向係管制號誌為綠燈得通行，而為有優先路
      權之一方；參查本件車禍肇事原因經送臺灣省高屏澎區車輛行車事故鑑定委員
      會鑑定之結果，亦認就卷內相關資料，肇事地點設有行車管制號誌正常運作，
      無據證明那一方未依號誌指示行駛，有該委員會九十二年九月五日之高屏澎鑑
      字第九二一五八號函一紙在卷可憑，是本院綜合卷宗證據資料，尚乏積極證據
      足資認定本件車禍事故發生時路權究歸屬於何方，合先敘明。
（四）按行車速度應依標誌或標線之規定，道路交通安全規則第九十三條第一項定有
      明文。查本件車禍事故之發生地點為高雄縣岡山鎮○○○路與岡燕路之交岔路
      口，該路段行車速限為每小時五十公里等情，有道路交通事故調查報告表一份
      在卷可稽，被告於警詢供稱伊當時之時速為每小時四十公里，嗣經移送於臺灣
      高雄地方法院檢察署經內勤檢察官訊問時，則供稱：當時時速二十至三十公里
      之間；參以本院依卷內之證據資料所示，並查無其他足資證明被告當時車速有
      超越時速五十公里，而有超速行駛之積極證據，是被告駕駛上開營業大貨車行
      車速度既無任何證據足證有超越限速五十公里之事實，則被告係在規制限速之
      速度下行車，是否有公訴意旨所指遇交岔路口未減速慢行之過失情事，尚有合
      理之懷疑。
（五）按汽車行駛時，駕駛人應注意車前狀況，並隨時採取必要之安全措施，道路交
      通安全規則第九十四條第三項固定有明文。而所謂應注意車前狀況，係指駕駛
      人應盡注意前方人、車動態，以便能隨時採取必要之安全措施而言。惟證人丁
      ○○於偵查中證稱：「（問：撞擊點是左後車角？）是」、「（問：是機車撞
      卡車？）我們研判是撞到左後車身的防撞鋼樑，而左後車角是柯先生自己說的
      ，而撞鋼樑也只是我們研判，但整台車子並無其他撞擊痕跡」等語，另於本院
      亦證稱：「（問：編號十一照片，這些痕跡是舊的，還是新的？）是新痕跡，
      位在左側前後車輪中間」、「（問：當時鐵條有何異狀？）有凹陷、新擦痕痕
      跡」等語，另觀諸警卷所附現場照片編號十一、十三、十四、十五號所示：被
      告駕駛之營業大貨車左側接近後輪之防撞鋼樑上確有擦撞痕跡，及被害人機車
      車頭及前方面板幾乎完全破損等情，是被害人騎乘機車撞擊至被告前開大貨車
      接近左後車輪之防撞鋼樑（即貨車左側車身「啟忠有限公司」之「有限」二字
      下方之防捲入鐵條）乙節，應堪認定。又依卷附道路交通事故現場圖所示，被
      害人機車之刮地痕長達○‧九公尺，位在大仁北路與岡燕路交岔路口，接近但
      尚未超過岡燕路之中心線；被害人之背包及機車碎片，則掉落於大仁北路與岡
      燕路交岔口之西北角（即在大仁北路由北往南方向靠近但尚未超過岡燕路之中
      心線），參諸證人丁○○於本院證稱：「背包、碎片也都是沿著機車倒下方向
      散落」、「散落物應該從撞擊點開始往機車倒地的方向散落」、「（問：本件
      撞擊點應該在哪？）依照我個人經驗判斷，應該在大仁北路與岡燕路交叉口的
      西北角位置」等語，可認本件車禍之撞擊點係在大仁北路與岡燕路交岔路口，
      接近但尚未超過岡燕路之中心線處。再查依警製道路交通事故現場圖所載，大
      仁北路之路口距岡燕路之中心線約有八‧四公尺（即岡燕路單向路寬為3.4+
      3.4+1.6=8.4公尺，惟本件刮地痕尚未到達岡燕路之中心線），有道路交通事
      故現場圖可憑，如以時速四十公里、三十公里、二十公里及十公里計算，則被
      告大貨車之行進距離約每秒鐘行進十一‧一公尺、八‧三公尺、五‧五公尺、
      二‧八公尺，是被告辯稱其於大仁北路口查看前方及左側岡燕路無來車後，啟
      動繼續前行，如以時速三十公里計算，被告大貨車進入岡燕路口，約於一秒鐘
      時間（如以時速二十公里換算，則亦僅約一‧一五秒，餘類推）即接近岡燕路
      之中心線為被害人機車所撞，且被告係於其大貨車已行進至近大仁北路與岡燕
      路交岔路口中心點處始遭被害人機車撞及伊大貨車左後側之防撞鋼樑，業如上
      述，故依上論述之行車狀況，實難期被告能在約一秒鐘之瞬間注意及左側方是
      否有車輛行至，及嗣在左後側之被害人機車靠近伊大貨車之車身時，尚可隨時
      注意「車後」機車狀態以為應對，並即採取必要之安全措施，始符前開道路安
      全規則第九十四條第三項規定之注意義務，是本件尚難認被告有何應注意能注
      意而不注意之過失情事，自不能令被告負過失致人於死刑責，其犯罪自屬不能
      證明。
四、綜上所述，本件路權歸屬不明，又無法證明被告有公訴意旨所指遇交岔路口未減
    速慢行之過失情事，且本件係被害人騎乘機車撞擊至被告前開大貨車接近左後車
    輪之防撞鋼樑，並非被告駕駛汽車應注意車前狀況所能注意之範圍，無法期待被
    告得注意其「車後」有無來車之人車狀況；此外，復查無其他積極證據足資證明
    被告有何應注意能注意而未注意之過失情事，不能證明被告有公訴人所指之犯行
    ，自應由本院對被告為無罪判決之諭知。
據上論斷，爰依刑事訴訟法第三百零一條第一項，判決如主文。
本案經檢察官丙○○到庭執行職務。
中      華      民      國    九十三    年      二      月      六      日
                                  臺灣高雄地方法院刑事第二庭
                                      審判長法  官  莊崑山
                                            法  官  黃宣撫
                                            法  官  曾鴻文
右正本證明與原本無異。
如不服本判決，應於判決送達後十日內，向本院提出上訴狀。
                                            書記官    王高山
中    華    民    國      九十三      年      二      月      十一      日
